【裁判字號】    97,重上更(三),136
【裁判日期】    971028
【裁判案由】    強盜
【裁判全文】
臺灣高等法院刑事判決           97年度重上更(三)字第136號
上  訴  人
即  被  告  乙○○
選任辯護人  陳雅萍律師
上列上訴人等因強盜案件，不服臺灣基隆地方法院95年度訴字第
411號，中華民國95年7月19日第一審判決（起訴案號：臺灣基隆
地方法院檢察署95年度偵字第1660號、第1661號），提起上訴，
經最高法院第三次發回更審，本院判決如下：
    主  文
原判決關於乙○○部分撤銷。
乙○○共同以其他非法方法，剝奪他人之行動自由，累犯，處有
期徒刑伍年貳月，減為有期徒刑貳年柒月。扣案之小武士刀壹把
沒收。
    事  實
一、乙○○（綽號小胖）前於民國93年間因施用第二級毒品案件
    ，經台灣基隆地方法院以93年度基簡字第472號判決處以有
    期徒刑5月確定，於93年10月26日易科罰金執行完畢。
二、乙○○與周瑋屏於95年3月28日凌晨3、4時許，在臺北縣萬
    里鄉北基村，共同搭乘由吳慶源駕駛內已搭載陽濠丞之T8─
    6133號自用小客車，欲尋找毒品安非他命施用。其間由陽濠
    丞聯繫甲○○後，得知甲○○有毒品安非他命，吳慶源乃與
    甲○○相約在臺北縣金山鄉某便利商店前會合，甲○○駕駛
    車號CD─6286號自用小客車前往，與吳慶源所駕駛之前開汽
    車會合後，二車一同前往臺北縣金山鄉○○路某山坡空地，
    抵達後，周瑋屏、乙○○、陽濠丞與吳慶源下車，同至甲○○車內聊天，乙○○並在甲○○車內施用毒品安非他命（所
    涉施用第二級毒品部分，業經判處有期徒刑6月確定）。嗣
    吳慶源駕駛其所有之上開自用小客車先行離去，周瑋屏、乙○○、陽濠丞繼續留在甲○○所駕駛之自用小客車內聊天。
    俟同日凌晨5時許，甲○○於聊天中提及綽號「黑龍」之郭
    文隆，並出口批評之，周瑋屏、乙○○與郭文隆原係舊識，
    周瑋屏聞之心生不悅，即在車內駕駛座後方先出手毆打甲○○，因氣憤難消，進而邀乙○○，共同基於妨害甲○○行動
    自由之犯意聯絡，二人立即下車，由周瑋屏打開甲○○駕駛
    座旁車門，二人將甲○○強拉下車，並共同毆打甲○○，周
    瑋屏另持其所有之客觀上足以對人之生命、身體構成危險之
    小武士刀（非槍砲彈藥刀械管制條例之管制刀械）刀柄敲打
    甲○○臉部，甲○○不敵，企圖逃離，周瑋屏、乙○○承前
    開妨害自由之同一犯意，在後追打，甲○○不慎跌倒，周瑋
    屏趁機從上壓制之，乙○○見狀即罷手打算回車內休息，而
    轉身走回約距離3、4公尺之甲○○自用小客車停放處，此時
    周瑋屏明知甲○○與其並無債務糾紛，乃趁甲○○倒地，單
    獨變更其妨害自由之犯意而萌強盜甲○○財物之故意，持上
    開小武士刀（小武士刀未出刀鞘）繼續將甲○○壓制在地，
    喝令甲○○交出身上現金，以此強暴行為使甲○○無法抗拒
    ，因而將身上現金新台幣（下同）12,700元交付予周瑋屏。
    嗣甲○○掙扎起身，再次試圖逃離，因心有不甘而口出三字
    經，周瑋屏見狀，對乙○○高呼甲○○又想逃走，乙○○聞
    之，亦承上妨害自由之犯意，轉身走回周瑋屏旁，拔出上開
    周瑋屏手持之小武士刀，朝甲○○背部猛砍一刀，致甲○○
    受有背部割傷之傷害（傷口約15公分，深及深部組織、肌肉
    層、椎骨可見，傷害部分未據告訴）。甲○○因而受傷倒地
    ，不能抗拒，周瑋屏再承前接續強盜甲○○財物之犯意，以
    駕駛甲○○所有上揭CD─6286號自用小客車離開現場之方式
    強取該車及在車內之2支行動電話（均為銀色，一為NEC廠牌
    ，型號：T353i，序號：000000000000000；一為MA-XON廠牌
    ，型號：MX7970，序號：000000000000000）。乙○○砍傷
    甲○○之後，一心想離開現場，在旁觀看之陽濠丞見事態嚴
    重，而吳慶源復已先行離去，也急於離開現場，其二人遂搭
    乘由周瑋屏駕駛強盜所得之甲○○所有上揭自用小客車，與
    周瑋屏共同離開現場，途經臺北縣萬里鄉台二線核二廠附近
    ，周瑋屏駕車不慎撞及路旁護欄，致該車無法發動，立刻棄
    置該處，周瑋屏、乙○○、陽濠丞三人轉搭台汽客運及計程
    車，投宿基隆市「蝶戀花旅館」307室，周瑋屏對於前開強
    盜所得之手機詢問乙○○、陽濠丞變賣之門路，乙○○知悉
    友人丙○○有收購手機之門路，即撥打電話叫丙○○前來該
    處，周瑋屏旋將強盜所得之上揭甲○○2支行動電話交予不
    知情之丙○○變賣，由丙○○於同日中午1、2時許，持往基
    隆市○○路291號1樓「萬虹通信廣場」，轉售予不知情之陳
    麗秋，得款1,000元（起訴書誤載為1100元）。嗣甲○○自
    行下山後報警處理，經警先尋獲CD─6286號自用小客車後，
    再於同日下午2時許，在臺北縣萬里鄉北基村北基新城附近
    逮獲陽濠丞、吳慶源2人。周瑋屏、乙○○於新聞報導中見
    陽濠丞及吳慶源遭查獲，乃於翌日晚間8時許，自行前往臺
    北縣政府警察局金山分局投案，周瑋屏並帶同警員至其位於
    臺北縣萬里鄉野柳村港西26號住處，在其房間衣櫃內起出上
    開供犯罪所用之小武士刀1把，始偵悉上情。
三、案經甲○○訴由台北縣政府警察局金山分局移送臺灣基隆地
    方法院檢察署檢察官偵查後起訴。
    理  由
壹、程序方面：
一、證人丙○○、陳麗秋、吳慶源、甲○○、陽濠丞、周瑋屏於
    警詢之陳述，均係審判外陳述，為傳聞證據，辯護人並均爭
    執上開供述之證據能力，復查無傳聞法則之例外情形，應認
    無證據能力。
二、證人陽濠丞於95年4月25日檢察官偵查之證言、證人甲○○
    於95年5月18日檢察官偵訊前之證詞均經具結（結文見第166
    0號卷第131頁、第157頁），辯護人亦未具體提出其等在偵
    查中所述有何顯不可信之情況以供本院審酌、調查，本院認
    其等偵訊筆錄作成之情況亦屬適當，依刑事訴訟法第159條
    之1第2項之規定，應均有證據能力。
三、卷附財團法人北海岸金山醫院診斷證明書1紙（見第1660號
    偵卷第15頁）、舊機回估切結書影本2紙（見上揭偵卷第110
    頁至第111頁）、告訴人汽車撞在路邊護欄停車之照片（見
    偵字第1660號卷第37頁至第40頁）、搜索現場照片6張（見
    第1661號偵卷第45頁至第47頁），核與刑事訴訟法第159 條
    之4之規定相符，均有證據能力，得為本案之證據。
貳、實體方面：
一、訊據上訴人即被告乙○○坦承前開事實，經查：
  (一)被告與周瑋屏於95年3月28日凌晨3、4時許，為尋找安非他
    命施用，乃經由陽濠丞聯繫告訴人，再與陽濠丞共同搭乘由
    吳慶源駕駛之T8─6133號自用小客車，與告訴人會合後，再
    由告訴人帶路前往臺北縣金山鄉○○路某處山坡地，被告、
    周瑋屏、吳慶源及陽濠丞均進入告訴人車內聊天，其間被告
    在車內施用安非他命，嗣吳慶源先行駕車離去，被告、周瑋
    屏、陽濠丞繼續留在證人告訴人車內聊天。告訴人於聊天中
    言及證人郭文隆，且出口加以批評，因郭文隆為周瑋屏之朋
    友，因而引起周瑋屏之不悅，周瑋屏在車內即出手毆打告訴
    人，繼而與被告共同將告訴人拉下車，周瑋屏再以扣案之小
    武士刀刀柄敲打告訴人臉部，又與被告共同對告訴人拳打腳
    踢，告訴人不敵乃向外逃逸，被告與周瑋屏在後追打，被告
    二人將其追打在地，周瑋屏復持扣案之小武士刀，將其壓制
    在地，被告見狀即轉身走回告訴人停放自用小客車處，周瑋
    屏壓制告訴人在地後，單獨強令其交出財物，至其無法抗拒
    ，因而交出身上現金，告訴人仍試圖逃離，並口出三字經，
    引起周瑋屏不悅，對被告呼叫告訴人又要逃走，此時返回告
    訴人停放車子處旁之被告聽聞，乃折返，自周瑋屏手中拔出
    扣案小武士刀，砍傷告訴人等事實，除據被告供承明確外，
    並核與周瑋屏於原審所證（見原審卷第157頁至第158頁）及
    陽濠丞於原審與本院更(二)審中所證（見原審卷第147頁至第
    158頁、本院96年上更(二)字第890號卷第114頁反面至第116頁
    ）有關犯罪事實之情節均相符。
  (二)此外，有周瑋屏所有被告持以傷害告訴人之小武士刀1把扣
    案、告訴人上開汽車撞在路邊護欄而停車之照片（見偵字第
    1660號卷第37頁至第40頁）可資佐證，被告持刀砍傷告訴人
    之背部，傷口約15公分，深及深部組織、肌肉層、椎骨可見
    ，亦有財團法人北海岸金山醫院出具之診斷證明書乙份在卷
    可參（見上揭偵卷第15頁）。
  (三)綜上，被告與周瑋屏係搭乘吳慶源所駕駛之自用小客車前往
    案發地點，而非告訴人所指訴搭乘告訴人所駕駛之自用小客
    車，且被告與周瑋屏前往案發地點之目的是為施用安非他命
    （理由詳見如後），惟在被告施用安非他命之後，因告訴人
    突發之批評言詞，引起其與周瑋屏對告訴人妨害自由及傷害
    之動機，於是被告二人強拉告訴人下車，加以毆打，並阻止
    其逃離現場等事實明確，被告既出於剝奪告訴人自由之犯意
    ，而強拉告訴人下車、又在告訴人欲逃離時持刀砍傷之，其
    妨害自由犯行堪以認定。
二、被告行為後，刑法於94年2月2日修正公布，於95年7月1日施
    行。按行為後法律有變更者，適用行為時之法律，但行為後
    之法律有利於行為人者，適用最有利於行為人之法律，現行
    刑法第2條第1項定有明文。茲就本案有關之新舊法比較部分
    ，臚列如下：
  (一)刑法第33條第5款修正：「主刑之種類：罰金新台幣一千元
    以上，以百元計算之。」比較被告行為時刑法第33條第5款
    ：「主刑之種類：罰金銀元一元以上。」就罰金之最低度，
    以適用舊法對於被告有利。
  (二)修正後刑法第28條將「實施」修正為「實行」，其中「實施
    」一語，涵蓋陰謀、預備、著手及實行之概念在內，其範圍
    較廣；而「實行」則著重於直接從事構成犯罪事實之行為，
    其範圍較狹，是修正後刑法共同正犯之範圍已有限縮，共同
    正犯之範圍既因此而有變動，自屬犯罪後法律有變更，而非
    僅屬純文字修正，因被告與周瑋屏就妨害自由部分，俱為實
    行正犯，法律之修正對被告無有利或不利可言。
  (三)本件綜合上揭新舊刑法比較之結果，並本於統一性及整體性
    原則，修正前之刑法較有利於被告，爰一體適用修正前之刑
    法。
三、核被告所為，係犯修正前刑法第302條第1項之剝奪他人行動
    自由罪。被告與原審同案被告周瑋屏就剝奪被害人行動自由
    部分，有犯意聯絡及行為分擔，為共同正犯。檢察官認被告
    所為，涉犯刑法第330條第1項之攜帶兇器強盜罪，惟被告否
    認有強盜犯行，辯稱：其因聽到告訴人欠郭文隆錢，又講郭
    文隆壞話，所以與周瑋屏強拉告訴人，並毆打告訴人，但告
    訴人倒地後，被告即走回告訴人之汽車旁邊，周瑋屏一人壓
    制告訴人，告訴人交付現金給周瑋屏一事，被告並未參與，
    嗣因告訴人出言辱罵三字經，被告憤怒下才砍傷告訴人，之
    後被告很緊張，見周瑋屏坐上駕駛座開車，要被告上車，被
    告與陽濠丞就一起上車，被告要求周瑋屏也載告訴人下山，
    但當周瑋屏將車駛近告訴人，告訴人就跑走，被告沒有強盜
    該車之意，因該處沒有公車站牌，原想坐到山下換公車，未
    料周瑋屏駕車技術不好，撞到路邊護欄，其三人遂快速下車
    ，被告沒有取走車上任何財物，其與周瑋屏、陽濠丞抵達旅
    館，周瑋屏詢問有無賣手機之門路，被告才發現有2支行動
    電話，被告沒有強取告訴人的行動電話等語。經查：
  (一)吳慶源於偵訊時亦證述其找告訴人會合，是因為陽濠丞詢問
    有沒有安非他命，吳慶源因而聯絡告訴人，並開車載被告、
    周瑋屏、陽濠丞等人至金山鄉○○路山坡上空地會合，之後
    其4人均坐在告訴人之汽車內聊天，不久，其一人先行開車
    離開等語（見95年度偵字第1660號卷第62頁至第63頁），與
    被告、陽濠丞、周瑋屏等所述一致，而告訴人指述被告與周
    瑋屏在案發前即搭乘其所駕駛之自用小客車，且其在車內即
    遭周瑋屏以扣案小武士刀脅持云云，除其個人指訴外，無其
    他佐證，不足以認為真實，無從採信。
  (二)告訴人究係在遭被告砍傷之後或之前，遭取走身上現金一節
    ，被告與周瑋屏於95年3月30日原審進行羈押訊問時，固均
    供稱係被告砍傷告訴人之後，周瑋屏方取得告訴人身上現金
    云云，然周瑋屏於原審準備程序及審理時均翻異前詞，稱係
    在被告砍傷告訴人之前，告訴人即交出身上現金。稽之告訴
    人於原審指證：其在遭被告砍傷之前，即遭周瑋屏取走身上
    現金（第146頁）；在現場目擊之陽濠丞於原審結證亦稱：
    被告與周瑋屏毆打告訴人後，被告往回走欲返回車內，此時
    周瑋屏獨自持刀，將告訴人壓制在地上，要告訴人拿出錢來
    等語，堪認周瑋屏係在告訴人遭被告砍傷前，即自告訴人身
    上取得現金。被告於原審一度供稱於砍傷告訴人後，周瑋屏
    方取得告訴人身上現金云云，核與事實不符，要無足採。
  (三)告訴人遭強取身上之現金時，被告有無參與？告訴人於偵訊
    及原審雖指稱：當時係被告將抓住其背後，讓周瑋屏搜走其
    身上之12,700元云云，惟此為被告所否認。依周瑋屏於原審
    以證人之身分結證稱：其與被告共同毆打完告訴人後，被告
    往告訴人停放車子方向走，其才命告訴人拿錢出來，後來因
    為告訴人罵三字經，被告才拿小武士刀刺告訴人等語（見原
    審卷第157頁），嗣於本院更(一)審時亦供稱：告訴人躺在地
    上時，被告並沒有抓住告訴人，當時被告已經走回去了，告
    訴人拿錢出來時，被告不在其身邊等語（見本院上更(一)卷第
    164頁）。又陽濠丞於偵訊時固證稱：告訴人跪在地上，周
    瑋屏先搜身拿了一些錢，再拿刀子對他說有沒有，告訴人拿
    了一些出來，被告有抓著告訴人（見第1660號偵卷第154頁
    ），惟於原審則證稱：被告與周瑋屏打完告訴人後，被告人
    壓制在地上，要告訴人拿出錢來，告訴人起先有拿出來，後
    來周瑋屏問還有沒有，就把手伸進去告訴人的口袋裡拿錢，
    嗣因告訴人想跑，且出口罵三字經，周瑋屏就對被告說，告
    訴人想跑，被告才衝過去，順手抽出周瑋屏手上的小武士刀
    ，砍告訴人一刀。關於偵查中所說「行搶時被告有抓著告訴
    人」，說錯了，是周瑋屏抓著告訴人等語（見原審卷第148
    頁至第151頁）。告訴人既遭周瑋屏一人持刀壓制在地，已
    至不能抗拒，衡情當無另由被告抓住告訴人背後之舉動，周
    瑋屏前開證詞及楊濠丞前開修正之證述，應屬可採，因認告
    訴人於遭周瑋屏追打倒地後，被告即轉身走回告訴人自用小
    客車停放處，此際周瑋屏始單獨持小武士刀將告訴人壓制於
    地，而使不能抗拒，交付其身上所有之現金12,700元，告訴
    人所述當時係遭被告抓住，讓周瑋屏搜走其身上之現金云云
    ，關於對被告此部分指訴核無足採。被告所辯並未參與強盜
    告訴人現金，堪以採信。至被告嗣雖在現場持周瑋屏所有之
    小武士刀砍傷告訴人，惟該舉動係在周瑋屏強盜現金後，告
    訴人心有不甘，於逃離時口出三字經，被告始承續前開妨害
    自由之犯意所為，尚難因之即認被告有與周瑋屏上開強盜告
    訴人身上現金之犯行。此外，告訴人與周瑋屏無何債務關係
    ，告訴人因遭周瑋屏持小武士刀將其壓制於地，使其達於不
    能抗拒之程度，而將身上之現金交予周瑋屏，業經判決確定
    ，惟查周瑋屏係藉詞告訴人欠郭文隆金錢未還，而向告訴人
    強取金錢，因此，被告縱見周瑋屏強盜之犯行，然其未有參
    與強盜之作為，已如前述，且關於周瑋屏係具不法所有之意
    圖藉詞對告訴人討債一節，亦無證據足以認定被告知悉。因
    此，無從認被告就告訴人被強盜身上現金部分有強盜之犯意
    及行為之分擔。
  (四)被告是否參與強盜告訴人之汽車及行動電話？陽濠丞於原審
    及本院更(二)審時均證稱：下山時是周瑋屏開車的，到山下時
    ，車子後來失控出車禍，於棄車時，其有看到周瑋屏拿走行
    動電話等語（見原審卷第149頁、上更(二)第890號卷第114頁
    反面至第116頁）。告訴人於原審亦證稱：現場開車走的是
    周瑋屏等語（見原審卷第147頁）。周瑋屏於原審時也證稱
    ：離開現場時，是其開告訴人的車子（見原審卷第157頁）
    。核與被告所供：車子是周瑋屏當場開走的等語相符，衡情
    被告於砍傷告訴人後，周瑋屏欲開車離開現場，而該現場乃
    台北縣金山鄉○○路之山坡空地，已如前述，地處偏僻，大
    眾運輸交通工具不便，則被告與陽濠丞均搭乘該車離開，是
    否即謂其有強盜該車之犯意聯絡？尚有斟酌之空間。當時被
    告等人急於離開犯案現場，據被告陳述其要求周瑋屏將告訴
    人一起載下山，但周瑋屏將車開近告訴人，告訴人就跑開之
    事實，與告訴人及陽濠丞所指周瑋屏駕駛該車，還想撞告訴
    人，告訴人跑開才未受撞擊等情，客觀上未必矛盾，蓋周瑋
    屏駕車想靠近載走告訴人，該動作卻可能被誤解為欲撞擊之
    ，因此，告訴人指訴被告等欲強盜其汽車及車內財物，否則
    周瑋屏駕車後為何對其有衝撞行為云云，即應有合理懷疑之
    處。又被告等人從山坡空地，將車開走，也不排除其等企圖
    使用該車至山下後，即欲拋棄對該車之佔有狀態，即僅係一
    時供代步工具而已，而對該車未具不法所有之意圖，惟因駕
    車途中撞擊護欄而棄車，尚無進一步之行動顯明被告等人使
    用該車之真正意圖。退一步言，強盜告訴人現金者，係周瑋
    屏一人，事後起意駕駛該車離開現場者，也是周瑋屏，因此
    ，倘周瑋屏內心確實具不法所有之意圖，而趁告訴人不能反
    抗時，駕駛該車離開案發現場以強取該車及車內財物，卻未
    與被告有何合謀，亦屬可能。故關於被告是否共犯，終無何
    積極事證，足以證明被告與周瑋屏具有強盜此部分財物之犯
    意聯絡，而被告與陽濠丞單純共同乘坐該車，也未有任何參
    與強盜該車之行為，則涉嫌強盜該車者僅能認係周瑋屏一人
    ，而無從將被告論為強盜汽車之共犯。此外，告訴人所有放
    置於車內之2支行動電話，嗣經丙○○於95年3月28日下午1
    、2時許，持往基隆市○○路291號1樓「萬虹通信廣場」變
    賣，轉售予不知情之陳麗秋，得款1000元等情，固有丙○○
    簽立之舊機回估切結書影本2紙可稽（見第1660號偵卷第110
    頁、第111頁），惟究係何人取得該手機交付丙○○轉售？
    陽濠丞於偵訊否認其認識丙○○，也否認其有拿行動電話等
    情（見上揭偵卷第128頁），惟周瑋屏於原審證述：在旅館
    時，其將2支行動電話交予丙○○賣掉，該等行動電話是陽
    濠丞從背包所拿出等語（見原審卷第158頁），周瑋屏所述
    與被告於原審所稱：車內之行動電話2支，是到了旅館房內
    ，陽濠丞拿出來的等語相符（見原審卷第32頁），姑不論是
    否由陽濠丞自告訴人之上開汽車內取出行動電話，或由周瑋
    屏為之，既查無證據顯示係由被告取得該等行動電話，而周
    瑋屏又自陳該2支行動電話係由其交予丙○○轉售，則顯非
    由被告交予丙○○，被告雖明知該2支行動電話為周瑋屏自
    告訴人處不法取得，惟其介紹不知情之丙○○收購該等行動
    電話，所涉者係牙保贓物之罪嫌，尚不能以此遽認其有強盜
    該等行動電話之行為。又被告供承於案發後因身上染有血跡
    ，向周瑋屏借1000元欲返家換衣服，周瑋屏另交付500元吩
    咐其買菸、酒、食物等情，縱該1500元可能係周瑋屏自上開
    強盜所得中交付被告，又縱被告知悉此情，亦不能因其收受
    贓款，即認其具共同強盜之犯意。此外，更無何證據足以證
    明被告就行動電話有與周瑋屏或陽濠丞有強盜之犯意聯絡，
    當無從認定被告有共同強盜該2支行動電話之犯行。
  (五)被告是否強行取走告訴人所有放置於車內之現金4萬元及毒
    品安非他命1小包？被告否認涉有此部分犯行，且告訴人已
    於原審證稱：當時車內並無安非他命等語（見原審卷第145
    頁），故告訴人原於警詢指訴車內並放有現金4萬元及毒品
    安非他命1小包等物遭劫走乙節是否屬實，已有可疑。陽濠
    丞於原審亦證稱：周瑋屏開走告訴人的車子下山，後來車子
    失控出車禍，其等離開車子時，只有看到周瑋屏拿走行動電
    話，並未看到車內有4萬元等語（見原審卷第149頁、第152
    頁）。參以告訴人當時身上已攜帶現金12,700元，其車內是
    否可能另放有現金4萬元，實非無疑。尚難遽認被告有搶走
    車內現金4萬元及安非他命。
  (六)綜上所述，足認周瑋屏意圖為自己不法之所有，單獨持小武
    士刀將告訴人壓制在地，致告訴人不能抗拒之際，強盜告訴
    人身上現金12,700元，嗣告訴人心有不甘，於逃離時口出三
    字經，被告始轉身持上開周瑋屏所有之小武士刀朝告訴人背
    部猛砍一刀，告訴人受傷倒地後，周瑋屏接續前開強盜犯意
    ，駕駛告訴人所有之自用小客車離開，並取走車內2支行動
    電話，被告並無強盜之共同犯行已明。辯護人雖聲請傳喚丙○○，欲證明係何人指示變賣行動電話，經本院傳喚丙○○
    未到庭，本院認陽濠丞既不認識丙○○，被告亦係在陽濠丞
    離開旅館後才打電話找丙○○，已明確可認確丙○○去變賣
    行動電話確非受陽濠丞所指使，故本院認此部分事證已臻明
    確，無再行傳喚調查之必要，併此敘明。
四、被告於上開時、地共同妨害告訴人之行動自由，與檢察官起
    訴其共同強盜告訴人財物，其中對於侵害告訴人行動自由之
    社會基本事實同一，應予變更起訴法條。被告曾犯罪，經判
    刑確定及執行完畢，如事實欄所載，有本院被告前案紀錄表
    在卷可稽，其於有期徒刑執行完畢後，因故意再犯本件有期
    徒刑之罪，為累犯，依法律整體適用原則，本件應依修正前
    刑法第47條規定加重其刑（參最高法院九十七年度第二次刑
    事庭會議記錄：依該院九十五年度第八次及九十五年度第二
    十一次刑事庭會議決議意旨，甲受有期徒刑之執行完畢，於
    五年內之九十五年一月間故意再犯有期徒刑以上之罪，無論
    依修正前刑法第四十七條或修正後第四十七條第一項之規定
    均構成累犯，即無有利或不利之情形，於刑法修正施行後法
    院為裁判時，無庸為新、舊法之比較。個案如有其他應依刑
    法第二條第一項之規定為新、舊法之比較情形時，依綜其全
    部罪刑之結果而為比較後，整體適用法律。）
五、原審認犯被告共同攜帶兇器強盜罪，其認定核與事實不符，
    論斷容有未洽。被告上訴為有理由，自應由本院就被告部分
    予以撤銷改判。爰審酌被告之素行、犯罪之動機僅因告訴人
    不當批評其朋友、在妨害自由過程中為阻止告訴人離開竟予
    下重手砍傷之手段，暨所致生危害社會治安情節非輕，惟犯
    罪後坦承妨害自由犯行之態度等一切情狀，量處有期徒刑5
    年2月，以資懲儆。被告犯罪在96年4月24日以前，查無該條
    例所規定不得減刑之情形，應依中華民國九十六年罪犯減刑
    條例第2條第1項第3款之規定，減其刑期二分之一，爰併宣
    告減為有期徒刑2年7月。至扣案之小武士刀乙把，係共犯周
    瑋屏所有，由被告持以供本件犯罪所用，已如上述，爰依法
    宣告沒收。
據上論斷，應依刑事訴訟法第369條第1項前段、第364條、第299
條第1項前段、第300條、刑法第2條第1項前段、修正前刑法第28
條、第302條第1項、第47條、第38條第1項第2款，行為時罰金罰
鍰提高標準條例第1條前段，中華民國96年罪犯減刑條例第2條第
1項第3款、第7條，判決如主文。
中    華    民    國    97    年    10    月    28    日
                  刑事第十三庭  審判長法  官 曾德水
                                      法  官 陳恆寬
                                      法  官 趙文卿
以上正本證明與原本無異。
如不服本判決，應於收受送達後十日內向本院提出上訴書狀，其
未敘述上訴之理由者並得於提起上訴後十日內向本院補提理由書
（均須按他造當事人之人數附繕本）。
                                      書記官 葉金發
中    華    民    國    97    年    10    月    31    日
附錄：本案論罪科刑法條全文
刑法第302條第1項
私行拘禁或以其他非法方法，剝奪人之行動自由者，處 5 年以下
有期徒刑、拘役或3百元以下罰金。


司法院資訊處製作；財團法人民間司法改革基金會備份。
